【裁判字號】    97,簡上,719
【裁判日期】    980417
【裁判案由】    詐欺
【裁判全文】
臺灣桃園地方法院刑事判決             97年度簡上字第719號
上  訴  人
即  被  告  乙○○
上列上訴人因詐欺案件，不服本院刑事庭民國97年8 月8 日97年
度壢簡字第2030號第一審刑事簡易判決（聲請簡易判決處刑案號
：97年度偵字第14770 號），本院管轄第二審合議庭改依第一審
通常程序，判決如下：
    主  文
原判決撤銷。
乙○○無罪。
    理  由
一、公訴意旨略以：被告乙○○能預見提供金融機構帳戶之存摺
    、金融卡及密碼予他人使用，足以幫助他人提領獲取詐欺之
    犯罪所得，竟仍不違背其本意，基於幫助詐欺之不確定故意
    ，於民國97年3 月29日前某日，在臺灣地區某不詳處所，將
    其所有之國泰世華商業銀行北桃園分行帳號第000000000000
    號帳戶（下稱國泰世華帳戶）之提款卡、密碼（聲請簡易判
    決處刑書僅記載該帳戶號碼），以不詳代價，出售予某姓名
    年籍不詳之成年人，供作犯罪集團使用。嗣該詐騙集團成員
    於97年3 月29日下午4 時20分許，撥打電話給被害人甲○○
    ，佯稱其網路購物匯款操作程序出現錯誤，要求其至自動提
    款機前依指示重新操作，致其陷於錯誤，而於同日下午4 時
    44分許按詐騙集團成員指示至自動提款機前操作，嗣因甲○
    ○發現由其帳戶轉出新臺幣（下同）9,002 元至上開帳戶內
    （轉帳當日為星期六，故於下一工作日，即同年月31日始匯
    入國泰世華帳戶），始知受騙，而報警循線查獲，始悉上情
    。因認被告乙○○涉有刑法第30條第1 項、第339 條第1 項
    之幫助詐欺取財罪嫌等語。
二、按犯罪事實應依證據認定之，無證據不得認定犯罪事實，又
    不能證明被告犯罪或其行為不罰者，應諭知無罪之判決，刑
    事訴訟法第154 條第2 項、第301 條第1 項分別定有明文。
    另認定犯罪事實所憑之證據，雖不以直接證據為限，間接證
    據亦包括在內；然而無論直接或間接證據，其為訴訟上之證
    明，須於通常一般之人不致有所懷疑，而得確信其為真實之
    程度者，始得據為有罪之認定，倘其證明尚未達到此一程度
    ，而有合理之懷疑存在時，即無從為有罪之認定（最高法院
    76年度台上字第4986號判例參照）。
三、公訴意旨認被告乙○○涉有刑法第30條第1 項、第339 條第
    1 項之幫助詐欺取財罪嫌，無非係以證人甲○○之證述、國
    泰世華帳戶開戶資料、存款往來明細、被害人匯款單、內政
    部警政署反詐騙案件紀錄表、金門縣政府警察局金城警察所
    受理刑事案件報案三聯單為其主要論據。訊據被告乙○○堅
    決否認有何幫助詐欺取財之犯行，辯稱：伊並未提供國泰世
    華帳戶給他人使用，也沒有販賣給他人，伊不認識甲○○，
    也不知道甲○○於97年3 月29日匯款9,002 元至其國泰世華
    帳戶，該筆金錢未遭人提領，該款項已由甲○○領回，伊名
    下有國泰世華、華南銀行、第一銀行、日盛銀行、合作金庫
    、新竹銀行帳戶，上開帳戶之提款卡均於伊97年3 月23日發
    生車禍時遺失，上開帳戶提款卡放在包包裡面，該次車禍包
    包雖然沒有遺失，但包包裡面的東西散掉，上開帳戶提款卡
    就是在那時遺失的，伊因為避免遺忘，且會叫媽媽幫忙領錢
    ，因此在提款卡上寫密碼，又那場車禍伊腦部重擊、有昏迷
    ，所以直到97年3 月29日才發現上開帳戶提款卡遺失，發現
    後當日有向各該銀行掛失，伊是在97年3 月29日下午2 時52
    分甲○○將受騙款項匯入國泰世華帳戶前，就已經掛失國泰
    世華帳戶之提款卡，伊帳戶是遺失，伊也是被害人，沒有幫
    助詐欺等語。經查：
  (一)證據能力部分：本案所引用之供述及非供述證據，經本院依
    法踐行調查證據程式，檢察官及被告均不爭執各該證據之證
    據能力，且亦查無依法應排除其證據能力之情形，是後述所
    引用證據之證據能力均無疑義。
  (二)國泰世華帳戶係被告所申請開立，而詐騙集團成員於97年3
    月29日下午4 時20分許，撥打電話給證人甲○○，佯稱其網
    路購物付款方式有誤，要求其依照指示至自動提款機前操作
    ，使甲○○陷於錯誤，而於同日下午4 時44分許依照指示匯
    款9,002 元至國泰世華帳戶內等情，業據證人甲○○證述甚
    詳（見偵查卷第7-8 頁），並有國泰世華帳戶開戶資料、存
    款往來明細、被害人匯款單、內政部警政署反詐騙案件紀錄
    表、金門縣政府警察局金城警察所受理刑事案件報案三聯單
    在卷可按（見偵查卷第9-13、18、15、17頁），堪信為真實
    。雖詐騙集團成員指示證人甲○○匯款之帳戶，為被告所開
    立，然該詐騙集團成員取得被告國泰世華帳戶提款卡之原因
    ，容有多端，除有可能係被告個人出借或出賣帳戶提款卡予
    他人使用外，亦甚有可能係國泰世華帳戶提款卡遭竊或遺失
    ，而輾轉流入該詐騙集團成員之手，從而，自難僅以證人甲
    ○○遭詐騙之款項係受指示匯入被告所開立之帳戶，即認被
    告確有幫助詐欺取財之犯行。
  (三)又將金融機構帳戶資料交付詐騙集團成員者，多會要求將存
    摺或印章一併交付，以方便帳戶使用，否則該集團詐得款項
    後卻遭他人以存摺原件方式提領，豈非徒勞無功，一無所獲
    。然查，本件國泰世華帳戶存摺仍由被告保管中，業據被告
    乙○○供陳在卷（見偵查卷第23頁），並提出存摺影本為證
    （見本院簡上字卷第29頁），復查乙○○確無向國泰世華銀
    行掛失存摺（見本院簡上字卷第108 頁），足見其所言非虛
    ，此與一般提供帳戶予他人供詐欺犯罪使用之情況顯然不符
    ，是國泰世華帳戶是否由被告提供給詐騙集團使用，已非無
    疑。此外，被告曾於97年3 月29日以非臨櫃方式就國泰世華
    帳戶提款卡辦理掛失止付，此有國泰世華商業銀行97年10月
    7 日（97）國世銀北桃園字第251 號函、國泰世華帳戶存摺
    存款止扣資料、本院辦理刑事案件電話記錄查詢表在卷可稽
    （見本院簡上字卷第17、93、108 頁），而證人甲○○於97
    年3 月29日（當日為星期六）受詐騙轉匯9,002 元至國泰世
    華帳戶，該筆款項於97年3 月31日（即該款項轉匯後之第一
    個工作日）匯入國泰世華帳戶，嗣未遭提領，且甲○○已於
    97 年4月8 日將該款項領回，復有被害人匯款單、國泰世華
    帳戶存款往來明細、國泰世華商業銀行98年2 月4 日（97）
    國世銀北桃園字第28號函暨所附返還滯留於「警示帳戶」內
    剩餘款項申請書、「警示帳戶」剩餘款項返還切結書等件存
    卷供參（見偵查卷第18、13頁，本院簡上字卷第71-74 頁）
    ，倘被告確曾同意交付國泰世華帳戶提款卡予詐騙集團成員
    使用，應待詐騙集團成員提領上開詐騙款項得手後，始就國
    泰世華帳戶提款卡為掛失止付，然被告卻於96年3 月29日即
    甲○○受騙款項匯入（即96年3 月31日）前即已就國泰世華
    帳戶之提款卡掛失止付。益有甚者，被告於97年3 月29日發
    現國泰世華、日盛銀行、第一銀行、華南銀行等帳戶提款卡
    遺失時，旋於同日向各該銀行辦理掛失（詳如後述），其中
    向日盛銀行、第一銀行、華南銀行辦理提款卡掛失之時間分
    別為97年3 月29日下午2 時57分許、下午3 時3 分許、下午
    3 時15分許，此有各該銀行出具之掛失資料在卷可按（見本
    院簡上字卷第35、88-9 0頁），被告供稱國泰世華帳戶係於
    同日下午2 時52分辦理掛失等情，與上開其他帳戶掛失時間
    相近，應堪採信。又詐騙集團係於同日下午4 時20分許詐騙
    被害人甲○○，而被害人甲○○係於同日下午4 時44分許始
    轉帳至國泰世華帳戶，可知被告於詐騙集團向被害人實施詐
    騙行為之前已向國泰世華銀行辦理國泰世華帳戶提款卡掛失
    。衡諸一般將金融機構帳戶資料出售或交付詐騙集團使用之
    情形，詐騙集團就提供金融機構帳戶者之身分資料知之甚詳
    ，是提供金融機構帳戶者為免擋人財路而使自身遭到不利，
    當不致於提供金融機構帳戶後、詐騙集團詐得款項前，向金
    融機構為止付，而使詐騙集團費盡周章所詐得之款項化為烏
    有，然被告竟於詐騙集團實施詐騙前即向國泰世華銀行為提
    款卡掛失，導致詐騙集團犯行自始不能得逞，顯見被告主觀
    上確無幫助他人遂行詐欺取財之犯意，至為灼然。
  (四)參以被告供稱：伊係因於97年3 月23日發生車禍而遺失本件
    國泰世華帳戶提款卡，當時還有華南銀行、第一銀行、日盛
    銀行、合作金庫、新竹銀行帳戶提款卡也同時遺失，伊於97
    年3 月29日發現上開帳戶提款卡遺失後，有向各該銀行掛失
    止付等語。經查，被告確曾於97年3 月29日向日盛國際商業
    銀行銀行、第一商業銀行、華南商業銀行、合作金庫商業銀
    行辦理提款卡掛失，此有各該銀行出具之掛失資料及本院辦
    理刑事案件電話記錄查詢表附卷足憑（見本院卷第33之1-35
    、88-92 、96-97 、104 、101 、106 頁），而各該帳戶並
    無警示通報之情形，復有財團法人金融聯合徵信中心資料在
    卷可參（見本院簡上字卷第14頁），倘被告係基於幫助詐欺
    之犯意而交付帳戶予詐騙集團使用，應可將上開各帳戶一併
    交付以獲取更高之報酬，然被告於97年3 月29日主動向各該
    銀行辦理上開各帳戶提款卡之掛失，且上開各帳戶並無警示
    通報之情形，被告復提出天主教聖母診所診斷證明書證明其
    曾於97年3 月24日門診，經診斷有頭部外傷，疑腦震盪等情
    ，此有該診斷證明書在卷可證（見本院簡上字卷第26之6 頁
    ），是被告供稱其係因車禍而遺失國泰世華等帳戶，且其於
    97年3 月29日發現遺失而辦理掛失等情，應可採信。
四、綜上所述，本案依證人甲○○之證述、國泰世華帳戶開戶資
    料、存款往來明細、被害人匯款單等件，尚無從證明被告確
    有幫助詐欺之犯行，此外，復查無積極證據足資證明被告有
    公訴意旨所指幫助詐欺之犯行，本件即不能證明被告有該當
    刑法第30條第1 項、第339 條第1 項之幫助詐欺取財罪，自
    無從以該罪與被告相繩，揆諸前開法條規定及判例意旨，即
    應諭知被告無罪之判決。原審疏未審酌上情，遽為被告有罪
    之諭知，尚有未洽，被告上訴意旨指摘原審判決不當，為有
    理由，自應由本院將原審判決撤銷改判。本件檢察官原聲請
    以簡易判決處刑，惟經本院認有刑事訴訟法第451 條之1 第
    4 項但書第3 款之情形，因此改依第一審通常程序審理，並
    為被告無罪之諭知。
據上論斷，應依刑事訴訟法第452 條、第455 條之1 第3 項、第
369 條第1 項前段、第301 條第1 項，判決如主文。
本案經檢察官徐文豪到庭執行職務。
中    華    民    國    98    年    4     月    17    日
                  刑事第四庭  審判長法  官  袁雪華
                                    法  官  張淑華
                                    法  官  林宜靜
以上正本證明與原本無異。
如不服本判決應於收受判決後10日內向本院提出上訴書狀，並應
敘述具體理由。其未敘述上訴理由者，應於上訴期間屆滿後20日
內向本院補提理由書 (均須按他造當事人之人數附繕本)「 切勿
逕送上級法院」。
                                    書記官  黃俊燁
中    華    民    國    98    年    4     月    17    日


司法院資訊處製作；財團法人民間司法改革基金會備份。
